【裁判字號】    98,消債清,36
【裁判日期】    980606
【裁判案由】    清算事件
【裁判全文】
臺灣屏東地方法院民事裁定            98年度消債清字第36號
聲  請  人
即 債務 人  甲○○
代  理  人  黃見志律師
上列當事人因消費者債務清理條例聲請更生事件，本院裁定如下
：
    主  文
債務人甲○○自中華民國九十八年六月二十六日十時起開始清算
程序。
命司法事務官進行本件清算程序。
    理  由
一、按更生方案未依消費者債務清理條例（下稱本條例）第59條
    、第60條規定可決時，除有第64條規定之情形外，法院應以
    裁定開始清算程序，本條例第61條定有明文。又法院開始清
    算程序之裁定，應載明其年、月、日、時，並即時發生效力
    ，且法院裁定開始更生或清算程式後，得命司法事務官進行
    更生或清算程式，必要時得選任律師、會計師或其他適當之
    自然人或法人一人為監督人或管理人，本條例第83條第1 項
    、第16條第1 項分別亦有明文。
二、本件聲請人前於民國（下同）97年9 月10日依本條例規定聲
    請進行更生程序，經本院於97年11月28日裁定自97年12月30
    日12時起開始更生程序，惟其所提更生方案未能依本條例第
    60條規定獲得債權人書面同意，有本院97年度執消債更字第
    261 號案卷（下稱執行案卷）可稽，亦為債務人所不爭。按
    本條例第64條第1 項明文：「債務人有薪資、執行業務所得
    或其他固定收入，法院認更生方案之條件公允者，得不經債
    權人會議可決，逕依債務人之聲請或依職權以裁定認可更生
    方案。」按該條立法理由乃就債務人如有薪資、執行業務所
    得等固定收入，並將可處分所得之一定部分充為清償，對債
    權人權益即可獲有保障，故債務人所提出之更生方案，倘法
    院認為其條件公允（例如清償總額已達債權總額相當成數，
    債權人受償金額不致過低等），得不待債權人會議可決，逕
    依債務人之聲請或依職權以裁定認可該更生方案；然就條文
    意旨，法院認更生方案之條件公允而可逕為裁定認可更生方
    案之前提要件，必該債務人有薪資、執行業務所得或其他固
    定收入；經查：
  (一)聲請人於95年所得額為新臺幣（下同）15,600元、96年所得
    額則僅為2,825 元，名下復無土地、房屋，有財政部台灣省
    南區國稅局95、96年度綜合所得稅各類所得資料清單暨財產
    歸屬資料清單可憑，然提出收入切結書主張目前與配偶租地
    種植苦瓜之每月收入約為15,000元，同意願以每月為一期、
    每期3,500 元、以8 年分96期做為清償方案，清償總額為33
    6,000 元（參執行案卷98年1 月7 日更生方案），清償成數
    約佔債務總金額1,991,259 元之16.87%；惟該更生方案未獲
    債權人書面同意獲得可決，已如前述。
  (二)再聲請人現收入來源，係以栽種苦瓜販售蔬果行之所得為主
    ，然苦瓜有季節性栽採之限制，並須考量氣候之影響等條件
    因素，無以確有客觀每月可得收入15,000元，故尚難認聲請
    人現受有薪資、執行業務所得或其他固定收入，以確保更生
    方案之必能履行，核未符前開條文可逕為裁定更生方案之要
    件。且聲請人曾於98年5 月19日具狀陳報仍主張原未獲債權
    人可決之更生方案，足認聲請人已無提高更生方案金額之意
    願甚明，附此並敘。
三、本件既未符合得由法院逕以裁定認可更生方案之要件，則本
    院自無從依本條例第64條第1 項之規定逕予認可，爰依首揭
    本條例第61條之規定，裁定開始清算程序，並命司法事務官
    進行本件清算程序，爰裁定如主文所示。
中    華    民    國    98    年    6     月    6     日
                        民事庭法官  李麗芳
上為正本係照原本作成
本件不得抗告
中    華    民    國    98    年    6     月    8     日
                        書  記  官  滕一珍


司法院資訊處製作；財團法人民間司法改革基金會備份。
